臺灣高雄地方法院刑事判決　　　　　　　　　　　　　九十年度訴字第二四號
　　公　訴　人　臺灣高雄地方法院檢察署檢察官
　　被　　　告　乙○○
　　選任辯護人　吳芝瑛
　　　　　　　　鄭勝智
右列被告因違反藥事法等案件，經檢察官提起公訴（九十年度偵字第九三五一號、第
一一六七三號、第一四００一號），本院判決如左：
    主  文
乙○○連續製造偽藥，處有期徒刑壹年貳月。緩刑四年，緩刑期內付保護管束。
扣案如附表一所示之偽藥，均沒收。
    事  實
一、李金准曾有偽造文書罪、墮胎罪之前科，其原為位於台北市松山區○○○路○段
    二五０巷三六弄四六號七樓榮博製藥廠股份有限公司（下稱榮博製藥公司）之實
    際負責人，明知該公司已於民國八十三年間即停止營運而變更登記為他人所有（
    炳翰製藥廠）；且明知未經中央衛生主管機關之核准，不得擅自製造、販賣藥物
    ；竟基於概括之犯意，連續自八十九年三月間起某日，在不詳地點，未經中央
    衛生主管機關核准，製造摻有Diphenhydramine HCL西藥成分與Butylated
    Hydroxytoluene （BHT）抗氧化劑，而名為「榮博虎骨膏」之偽藥；於九十年
    二月間租用高雄縣鳥松鄉○○路九七之三號，未經中央衛生主管機關核准，製造
    如附表一所示之偽藥；且其中附表一所示偽藥當中尚還檢驗出摻有
    Diphenhydramine HCL西藥成分或Butylated Hydroxytoluene（BHT）抗氧化劑成
    分。而乙○○明知依據藥事法第七十五條藥品之包裝須刊載「品名及許可證字號
    」，而其已將相關許可證號轉讓他人，無權刊載，竟於附表二所示偽藥之包裝上
    堪載不實之「品名及許可證字號」且加註「製藥廠」，用為表示藥品業經行政院
    衛生局核准之證明，而足以生損害於公眾。乙○○復基於販賣之概括犯意，於上
    述期間起，明知上開膏藥、藥布均為偽藥，而連續將之販賣予國進藥品有限公司
    、陳清滑及不特定人使用而行使偽造之準文書。嗣於九十年三月六日，被台北市
    政府衛生局在逢生西藥房查獲；又於九十年三月十六日為台中縣衛生局在台中縣
    烏日鄉○○路成豐巷四０一號對面廣場查獲陳清滑販賣「榮博萬應膏」，因產品
    並未標示製造日期、批號，是以，移送高雄縣政府衛生局，而高雄縣政府衛生局
    人員即於九十年四月三十日會同高雄縣警察局仁武分局，前往高雄縣鳥松鄉○○
    路九七之三號訪查，於現場查獲如附表一所示之藥品，及膏藥塗布設備、膠貼布
    剪裝機，經錄影存證封存，於翌日清點數量而查獲。
    理  由
一、訊據被告乙○○固不否認榮博公司於八十三年間已停止營業，惟矢口否認有違反
    藥事法、偽造準文書之犯行，辯稱：伊是委託漁人公司製造後以榮博公司的塑膠
    袋包裝，非自行製造；伊申請弘杰醫療器材公司成立在鳥松鄉○○路九七之三號
    製造貼布，沒有製造藥物；只有在貼布上加註品名、許可證字號；只販賣漁人公
    司製造的藥物給國進及陳清滑及不特定人云云。經查：
  (一)有關被告製造、販賣偽藥罪部分：
    1.雖被告於偵查中辯稱僅是租用倉庫存放藥品而已，然被告於八十九年六月間將
      所製造之虎骨膏偽藥，共計一百二十盒販賣予國進藥品有限公司，國進藥品有
      限公司再於九十年一月間將藥品販賣給正宗西藥房，正宗西藥房再將藥品販賣
      給逢生西藥房，而於九十年三月六日為台北市政府衛生局查獲之事實，有證人
      張德中即正宗西藥房實際負責人證述屬實（見九十年度他字第一八三四號偵查
      卷第五頁），並有「虎骨膏」二片扣案與高雄縣政府移送書、彰化縣衛生局稽
      查紀錄錶、檢查現場紀錄、抽查藥品封袋各一份、公司資料查詢表二張、變更
      登記事項卡一張在卷可稽。
    2.且被告於八十九年間將所製造之「榮博萬應膏」偽藥販賣給陳清滑，而於九十
      年三月十六日為台中縣衛生局，在台中縣烏日鄉○○路成豐巷四０一號查獲陳
      清滑之人販賣「榮博萬應膏」，此有證人陳清滑證述屬實（見九十年度偵字第
      九三五一號偵查卷第三頁），並有台中縣衛生局函、檢查現場紀錄一份在卷可
      查。
    3.再者，被告於九十年間，又另外租用高雄縣鳥松鄉○○路九七之三號，未經中
      央衛生主管機關核准，連續製造如附表一所示之偽藥，為警查獲當時，倉庫內
      尚有機具、製造中之藥膏，且清楚可見被告正將綠色藥膏裝入藥品容器中，此
      情，除有證人即倉庫所有權人蔣文濱證述屬實外，並有所有權狀二張、租約一
      份、現場查緝照片九張、錄影帶一捲附卷可佐。
    4.又上開「虎骨膏」經台北市文山區衛生所送請行政院衛生局藥物食品檢驗局檢
      驗結果，確含有如事實欄所列之西藥成分，此有該局九十年四月九日藥檢參字
      第九００三六六三號檢驗成績書一紙附卷可憑。且附表一所示偽藥，經送送請
      行政院衛生局藥物食品檢驗局檢驗結果，確含附表二所示之西藥成分，有該局
      九十年七月九日藥檢參字第九００九六三七號檢驗成績書一紙可按。且於本院
      審理中，被告請求將扣案之藥膏貼布送請法務部調查局複驗，結果在「青草膏
      」之藥膏貼布中，發現含有 Menthol（薄荷）；在「榮博金絲貼布」之藥膏貼
      布中，發現含Menthol（薄荷）及抗組織胺劑Diphenhydramine；「金神牌琥滑
      貼布」中發現含Menthol（薄荷）；「金神牌萬應貼布中發現含」Menthol（薄
      荷）、Camphor（樟腦）等之西藥成分，此有該局九十年十二月二十日陸(一)
      字第九００七九五六一號檢驗通知書一份在卷。是被告所製造者確實為「偽藥
      」甚明，被告其有製造、販賣偽藥之犯行亦足堪認定。
  (二)被告偽造準文書罪部分：
    1.被告所開設之「榮博製藥廠股份有限公司」遠在八十三年間即已停止營運，盤
      讓他人，而變更登記為炳翰製藥廠，有證人賴正義證述屬實（見九十年度偵字
      第一四００一號偵查卷第三十二頁），且有公司資料查詢表二張、變更登記事
      項卡一張在卷可查，且為被告所自承（見本院九十年十一月五日訊問筆錄）。
    2.雖被告於偵查中辯稱：所製造之藥品都有許可字號且委託漁人製藥公司製造、
      其他許可證都遺失了云云。惟漁人製藥股份有限公司並未授權被告另外製造附
      表三所示藥品，此有證人即漁人製藥股份有限公司之總經理甲○○於調查局證
      述屬實（見九十年度偵字第一四００一號偵查卷第十六頁），且有該公司所具
      之函文一張在卷可查。此外，附表三所示字號之藥品，亦均已登記為漁人製藥
      股份有限公司所有，此有附表三所示之許可證及相關之查詢表、行政院衛生署
      藥品許可證變更通知書、申請書等附卷可查，是以，被告無權製造而製造、無
      權標示而標示，顯涉有製造偽藥、偽造準文書之犯行甚明。
     3.被告竟於八十九年間在所製造之前開偽藥「虎骨膏」、上面印製有「榮博虎
       骨膏」「製造：榮博製藥廠股份有限公司、台南縣官田鄉官田工業區○○街
       八一號」、製造日期「89.03.06」、藥品核准字號「衛署成製字007604號」
       ，此有臺灣高雄地方法院檢察署勘驗筆錄一份及扣案物掃瞄後之列印畫面二
       張。
     4.且被告又製造未經過中央衛生主管機關核准之如附表一所示藥品名為「風濕
       膏（藥膏）」「榮博風濕膏（藥布）」「榮博萬應膏（藥布）」「青草膏（
       藥布）」「加味金絲萬應膏」「金神牌山苦茶油」「金神牌百草霜」「榮博
       虎骨膏」「金神牌榮博萬應膏」「金雞牌金絲膏」與其他不知名藥膏、藥布
       等偽藥；並在該藥膏、藥布上上面印製有如附表二所示藥品名稱、藥品核准
       字號與「製造：榮博製藥廠股份有限公司、台南縣官田鄉官田工業區○○街
       八一號、89.03.06」等字體，此亦有現場查緝照片九張、高雄縣衛生局查封
       藥品清單四張在卷、行政院衛生局藥品許可證、查詢表與行政院衛生局藥物
       食品檢驗局九十年七月九日藥檢參字第九００九六三七號檢驗成績書記載明
       確一紙可查。
     5.綜上，被告其有行使偽造準文書之犯行，亦堪予認定。
二、被告明知依據藥事法第七十五條藥品之包裝須刊載「品名及許可證字號」，而被
    告已將相關許可證號轉讓他人，無權刊載「品名及許可證字號」，竟於藥品之包
    裝上刊載不實之「品名及許可證字號」且加註「製藥廠」，用為表示藥品業經行
    政院衛生局核准之證明，而足以生損害於公眾，被告所為，係違反刑法第二百十
    條、第二百十六條、第二百二十條之行使偽造準私文書罪；又被告未經核准，擅
    自製造藥品，並將之販賣於他人，係犯藥事法第八十二條第一項之製造偽藥罪及
    藥事法第八十三條第一項之販賣偽藥罪。被告所犯偽造準私文書之低度行為，應
    為行使偽造準私文書之高度行為所吸收，不另論罪。其所犯右揭多次之製造、販
    賣偽藥之行為，時間緊接，犯罪構成要件相同，顯係基於概括之犯意為之，應依
    連續犯之規定，論以一罪，並加重其刑。其所犯上開三罪之間，有方法、結果之
    牽連關係，應依刑法第五十五條之規定，從一重之製造偽藥罪論處。爰審酌被告
    犯罪之動機、目的、手段，販售未經許可之偽藥，影響社會大眾之身體健康，及
    其、生活狀況、智識程度、犯罪後態度等一切情狀，量處如主文所示之刑，以示
    懲儆。又被告於八十二年間，雖曾受有期徒刑以上刑之執行完畢，惟五年以內未
    曾受有期徒刑以上刑之宣告，事後已坦承部分犯行，深具悔意，且被告身罹肝癌
    重症，有高雄榮民總醫院診斷證明書一份在卷可參，經此刑之宣告後，應知警惕
    而無再犯之虞，本院因認暫不執行其刑為當，予以宣告緩刑，用啟自新。惟為使
    其有正確之法律觀念，並提供必要之協助及督促，並宣告緩刑期內付保護管束。
    又如附表一所示之偽藥，為被告所有，且係供犯罪所用之物，依刑法第三十八條
    第一項第二款規定，併予宣告沒收。
據上論斷，應依刑事訴訟法第二百九十九條第一項前段、藥事法第八十二條第一項、
第八十三條第一項，刑法第十一條前段、第二百十條、第二百十六條、第二百二十條
、第五十五條、第七十四條第二款、第九十三條第一項、第三十八條第一項第二款，
判決如主文。本案經檢察官蔡麗宜到庭執行職務。
中      華      民      國    九十一    年      三      月     十一     日
                                  臺灣高雄地方法院刑事第七庭
                                              法  官   陳信伍
右正本證明與原本無異。
如不服本判決，應於判決送達後十日內，向本院提出上訴狀。
                                              書記官   林秀珍
中      華      民      國    九十一    年      三      月     十一     日
附錄本判決論罪法條：
中華民國刑法第二百一十六條
 (行使偽造變造或登載不實之文書罪)
行使第二百十條至第二百十五條之文書者，依偽造、變造文書或登載不實
事項或使登載不實事項之規定處斷。
中華民國刑法第二百二十條
在紙上或物品上之文字、符號、圖畫、照像，依習慣或特約，足以為表示
其用意之證明者，關於本章及本章以外各罪，以文書論。
錄音、錄影或電磁紀錄，藉機器或電腦之處理所顯示之聲音、影像或符號
，足以為表示其用意之證明者，亦同。
稱電磁紀錄，指以電子、磁性或其他無法以人之知覺直接認識之方式所製
成之紀錄，而供電腦處理之用者。
中華民國刑法第二百一十條
 (偽造變造私文書罪)
偽造、變造私文書，足以生損害於公眾或他人者，處五年以下有期徒刑。
藥事法第八十二條
製造或輸入偽藥或禁藥者，處七年以下有期徒刑，得併科新台幣十五萬元
以下罰金。
犯前項之罪，因而致人於死者，處無期徒刑或七年以上有期徒刑，致重傷
者，處三年以上十年以下有期徒刑。
第一項之未遂犯罰之。
藥事法第八十三條
明知為偽藥或禁藥，而販賣、供應、調劑、運送、寄藏、牙保、轉讓或意
圖販賣而陳列者，處五年以下有期徒刑，得併科新台幣十萬元以下罰金。
犯前項之罪，因而致人於死者，處七年以上有期徒刑，致重傷者，處一年
以上七年以下有期徒刑。
因過失犯第一項之罪者，處一年以下有期徒刑、拘役或新台幣十萬元以下
罰金。
第一項之未遂犯罰之。
附表一：
一、風濕膏（藥膏）600瓶。
一、風濕膏（藥布）28000片。
二、萬應膏（藥布）7500片。
三、青草膏（藥布）29400片。
四、「加味金絲萬應膏」11900片。
五、「金神牌山苦茶油」（大280瓶、小232瓶）。
六、「金神牌百草霜」一瓶。
七、「金神牌虎骨膏」（各13900片、7507片）。
八、不知名藥膏500G（共計72瓶）
九、不知名藥布1.2公尺（13000片）。
十、不知名藥布「墨綠色」與「土黃色」共計1600片。
附表二：
Diphenhydramine  HCL西藥成分（簡稱D）
Butylated Hydroxytoluene（BHT）抗氧化劑（簡稱B）
榮博製藥廠股份有限公司（簡稱榮博藥廠）
1、風濕膏（藥膏）；「榮博藥廠」          「衛署成製字第5945號」。
2、風濕膏（藥布）；「榮博藥廠」          「衛署成製字第5945號」。Ｄ+Ｂ
3、「榮博萬應膏」；「榮博藥廠」          「衛署成製字第5494號」。Ｄ+Ｂ
4、青草膏（藥布）29400片；「榮博藥廠」   「衛署成製字第5945號」。  Ｄ+Ｂ
5、「加味金絲萬應膏」11900片；「榮博藥廠」「衛署成製字第5693號」。 Ｄ+Ｂ
6、「金神牌山苦茶油」                  「衛署成製字第5693號」。       Ｂ
7「金神牌加味百草霜」一瓶；「榮博藥廠」「衛署成製字第5693號」。       Ｂ
8「金神牌榮博加味金絲萬應膏」「榮博藥廠」「衛署成製字第5693號」    Ｄ+Ｂ。
9名為「金神牌虎骨膏」（各13900片、7507片）「榮博藥廠」；註明為「衛署成製字
                                            第7604號」。Ｄ+Ｂ。
10「榮博虎骨膏」「榮博藥廠」註明為「衛署成製字第7604號」。Ｄ+Ｂ
11「金神牌馬蹄金絲膏」「榮博藥廠」「衛署成製字第4471號」。
12不知名藥布。                      （未註明藥廠、證號）Ｄ+Ｂ
13不知名藥布「墨綠色」與「土黃色」。（未註明藥廠、證號）Ｄ+Ｂ
附表三：
1、品名「榮博風濕膏」「衛署成製字第5945號」87.10.12變更登記、藥廠為「漁人
   製藥股份有限公司」
2、品名「榮博加味金絲萬應膏」「衛署成製字第5693號」87.10.13變更登記、藥廠
   為「漁人製藥股份有限公司」。
3、品名「榮博萬應膏」「衛署成製字第5566號」87.12.16變更登記、藥廠為「漁人
   製藥股份有限公司」。
4、品名「榮博金絲膏」「衛署成製字第4471號」87.8.13變更登記藥廠為「漁人製藥
   股份有限公司」。
5、「榮博金絲萬應膏」「衛署成製字第10295號」87.12.21變更登記、藥廠為「漁人
    製藥股份有限公司」。
